臺灣高等法院刑事判決
111年度侵上訴字第120號
上  訴  人  
即  被  告  黃建達


選任辯護人  呂秋𧽚律師
            鄭博晉律師
上列上訴人即被告因妨害性自主等案件，不服臺灣臺北地方法院
109年度侵訴字第19號，中華民國111年1月17日第一審判決（起
訴案號：臺灣臺北地方檢察署108年度偵字第17155號），提起上
訴，本院判決如下：
    主  文
原判決撤銷。
黃建達犯傷害罪，處有期徒刑貳月，如易科罰金，以新臺幣壹仟
元折算壹日。又犯強制性交罪，處有期徒刑壹年拾月。均緩刑貳
年，緩刑期間付保護管束。
    事  實
一、黃建達於民國107年1月間與代號00000-0000000號成年女子(
    真實姓名年籍詳卷，下稱A女)結識而交往成為男女朋友，其
    於108年6月11日晚間11時許，至A女當時位在臺北市○○區○○
    路之住處後，因見A女手機內與其他男性之親密合照，心生
    不滿，與A女生口角爭執，分別為下列行為：
  ㈠基於傷害之犯意，於翌(12)日1時至3時許間接續徒手掌摑A女
    ，拉扯A女頭髮，捏A女手腕、手臂，毆打A女臀部，其間A女
    一度逃出住處房門，即遭黃建達拉回繼續毆打，致A女受有
    左眼瘀青(眼皮至眼袋1公分處)、左側臀部多處瘀傷(最大有
    2-3公分)，雙側手臂至腋下挫傷及抓痕、雙手手腕挫傷及抓
    痕等傷害。
　㈡嗣黃建達疲累，拉A女在其身旁一起入睡，於108年6月12日5
    時許醒來，仍怒氣未消，對A女稱「我們來做最後一次」等
    語，要求A女與其為性交行為，A女表示不願意，其竟基於強
    制性交之犯意，仍將A女褲子拉下，A女深恐再遭黃建達暴力
    相向而未敢抵抗，黃建達乃接續以其生殖器進入A女陰道、
    肛門，復用手壓著A女的頭將生殖器進入A女口腔，且以手指
    插入A女陰道、肛門，以此等強制及違反A女意願之方式，對
    A女為強制性交行為。繼而黃建達於108年6月12日6時30分許
    ，因要上班而離去，A女隨即向友人張詩林、吳誌庸求救，
    驗傷報警並於當日搬離住處，為警查悉上情。
二、案經A女訴由臺北市政府警察局第二分局報請臺灣臺北地方
    檢察署檢察官偵查起訴。
    理  由
一、程序部分：
　㈠按宣傳品、出版品、廣播、電視、網際網路或其他媒體不得
    報導或記載有被害人之姓名或其他足以識別身分之資訊；行
    政及司法機關所製作必須公開之文書，不得揭露足以識別前
    項被害人身分之資訊，兒童及少年性剝削防制條例第14條第
    1項、第2項前段定有明文。本院製作之判決係屬必須公開之
    文書，為避免被害人身分遭揭露，爰依上開規定，對於被害
    人A女之姓名、年籍資料、住居所等足資識別被害人A女身分
    之資訊，均予以隱匿，以免揭露被害人A女身分，合先敘明
    。
　㈡證據能力部分：
　　本院以下所引用供述及非供述證據部分，並無證據證明係公
    務員違背法定程序所取得，是依刑事訴訟法第158條之4反面
    解釋，即具證據能力。
二、認定事實所憑之證據及理由：
  ㈠上開犯罪事實，業據被告黃建達於本院準備程序及審理中均
    坦承不諱（見本院卷第81、116頁），並經證人即告訴人A女
    於警詢、偵查及原審中指訴歷歷（見108年度偵字第17155號
    不公開卷第27至35、59至61、127至131頁、108年度偵字第1
    7155號卷第363至368頁、原審卷第342至369頁），且有證人
    張詩林、吳誌庸、盤信志於偵查及原審中證述明確（見108
    年度偵字第17155號卷第297至300、415至417、421至425、4
    33至437頁、108年度偵字第17155號不公開卷第199至201頁
    、原審卷第370至376、384至395、397至402頁），復有診斷
    證明書、驗證同意書、證物採集單、受理疑似性侵害案件驗
    傷診斷書、性侵害案件被害人調查表、性侵害犯罪事件通報
    表、家庭暴力通報表、手機截圖畫面、被告與告訴人之對話
    內容、對話截圖、被告道歉訊息、內政部警政署刑事警察局
    108年8月6日刑生字第1080056052號鑑定書、驗傷診斷書、
    診斷證明書、衛生福利部中央健康保險局108年10月14日健
    保醫字第1080062362號函、桃園市政府家庭暴力暨性侵害防
    治中心108年10月24日桃家防字第1080016987號函暨性侵害
    案件案情評估表、新晴心理諮商所108年10月28日提出之心
    理諮商報告、聯新國際醫院108年11月21日聯新醫字第20191
    10106號函暨就診病歷影本1份、臺北市萬芳醫院-委託財團
    法人臺北醫學大學辦理109年7月21日萬院醫病字第10900057
    57號函暨病歷影本、桃園市政府家庭暴力暨性侵害防治中心
    110年5月5日桃家防字第1100007422號函暨成人保護個案之
    摘要報告及諮商報告、台北市政府警察局文山第二分局110
    年11月11日北市警文二分刑字第1103023009號函暨家庭暴力
    通報表及吳誌庸110年12月20日庭呈對話截圖等資料附卷可
    稽（見108年度偵字第17155號不公開卷第67至79、81至95、
    97至111、137至147、183至185、191至193、247至249、253
    至291、309至313、339至345、375至397、405頁、原審不公
    開卷第15至71、129至135、149至152頁、原審卷第53至109
    、235至242、425至427頁），足認被告上開之任意性自白與
    事實相符，堪以採信。
  ㈡綜上所述，本案事證已臻明確，被告犯行均堪認定，應予依
    法論科。　
三、論罪：
　㈠核被告黃建達就犯罪事實一㈠所為，係犯刑法第277條第1項之
    傷害罪；就犯罪事實一㈡所為，係犯同法第221條第1項之強
    制性交罪。
　㈡又其於事實犯罪事實一㈠部分，係先後徒手掌摑A女，拉扯A女
    頭髮，捏A女手腕、手臂，毆打A女臀部；於犯罪事實一㈡部
    分，以其生殖器進入A女陰道、肛門、口腔及以手指插入A女
    陰道、肛門，行為間之獨立性極為薄弱，依一般社會觀念亦
    難以強行分離，各應包括於一行為予以評價，而均論以接續
    犯之一罪。
　㈢其所犯傷害罪及強制性交罪，犯意各別，行為互殊，應予分
    論併罰。
  ㈣按刑法第59條規定犯罪之情狀可憫恕者，得酌量減輕其刑，
    其所謂「犯罪之情狀」，與同法第57條規定科刑時應審酌之
    一切情狀，並非有截然不同之領域，於裁判上酌減其刑時，
    應就犯罪一切情狀（包括第57條所列舉之10款事項），予以
    全盤考量，審酌其犯罪有無可憫恕之事由（即有無特殊之原
    因與環境，在客觀上足以引起一般同情，以及宣告法定低度
    刑，是否猶嫌過重等），以為判斷。查被告所為強制性交犯
    行，僅為滿足其一己私慾，對性自主權侵害甚大，對A女造
    成之傷害甚深，以一般人之觀點，固認為應加以嚴加非難而
    無足以同情。然被告與A女為男女朋友，其於本院審理中坦
    承犯行，積極與A女達成和解而獲得原諒，有和解協議書1紙
    及郵局跨行匯款申請書2紙可憑（本院卷第121至123、125、
    127頁），被告既有努力修補之態度與行為，表明認錯並賠
    償A女，且A女亦宥恕被告之行為，本院自應予以尊重，以契
    合修復式司法意旨。是就被告所為及其犯後彌補之態度，如
    未斟酌此情與A女之意見，逕科以法定最輕本刑即3年有期徒
    刑，確有情輕法重、可資憫恕之處，爰依刑法第59條之規定
    酌減其刑。
四、撤銷原判決之理由及科刑：
　㈠原審對被告論罪科刑，固非無見。惟被告於原審判決後有與
　　A女達成和解並賠償損害，此有和解協議書、郵局跨行匯款
    申請書附卷可參，乃原審未及審酌，所為量刑即有未洽。又
    就被告所犯強制性交犯行部分，被告與A女原為男女朋友，
    其於本院審理中坦承犯行，積極與A女達成和解而獲得原諒
    ，就全部犯罪情節觀之，尚非重大惡極，其犯罪之情狀顯可
    憫恕，有情輕法重之情形，已如前述，原審疏未引用刑法第
    59條酌減其刑，有罪刑不相當之虞，容有未當。被告上訴請
    求從輕量刑，為有理由，自應由本院將原判決予以撤銷改判
    。
  ㈡爰以行為人之責任為基礎，審酌被告與告訴人當時為男女朋
    友，其見A女與其他男性之親密合照，未能控制自我情緒，
    與A女發生爭執，接續徒手傷害A女，致A女受有多處傷勢，
    又對他人性自主決定權毫不尊重，為滿足一己性慾，要求A
    女最後一次與其性交，於A女已表示不願意，另竟基於強制
    性交之犯意，違反A女意願而對A女強制性交，造成A女身心
    受創不輕，惟其於本院審理中坦承犯行，並積極與告訴人達
    成和解並賠償損害，兼衡犯罪之動機、目的、手段、素行、
    智識程度、職業及家庭生活狀況等一切情狀，量處如主文第
    2項所示之刑，並就傷害部分，諭知易科罰金之折算標準。
　㈢查被告前未曾因故意犯罪而受有期徒刑以上刑之宣告，有本
    院被告前案紀錄表在卷可考，其因一時未能控制己身慾念、
    衝動失慮，致罹刑章，犯後已於本院審理時坦承罪行，暨與
    A女達成和解、賠償損害，A女並表示同意給予被告緩刑之機
    會，是被告經此罪刑之宣告後，當知所警惕，信無再犯之虞
    ，本院認所犯二罪之宣告刑均以暫不執行為適當，爰依刑法
    第74條第1項第1款之規定宣告緩刑2年，以啟自新。又為預
    防被告再犯，併依第93條第1項第1款規定，諭知於緩刑期間
    內付保護管束。
據上論斷，應依刑事訴訟法第369條第1項前段、第364條、第299
條第1項前段，判決如主文（依裁判簡化原則，僅記載程序法條
）。　　　　
本案經檢察官羅儀珊提起公訴，檢察官劉斐玲到庭執行職務。
中　　華　　民　　國　　111 　年　　8 　　月　　25　　日
　　　　　　      刑事第七庭  審判長法　官  孫惠琳
　　　　　　　　　　　　　　　　　  法　官  王惟琪
　　　　　　　　　　　　　　　　　  法　官  連雅婷
以上正本證明與原本無異。
如不服本判決，應於收受送達後20日內向本院提出上訴書狀，其
未敘述上訴之理由者並得於提起上訴後20日內向本院補提理由書
（均須按他造當事人之人數附繕本）「切勿逕送上級法院」。
                                    書記官  潘文賢
中　　華　　民　　國　　111 　年　　8 　　月　　25　　日
附錄：本案論罪科刑法條全文
中華民國刑法第221條
對於男女以強暴、脅迫、恐嚇、催眠術或其他違反其意願之方法
而為性交者，處三年以上十年以下有期徒刑。
前項之未遂犯罰之。　　　　　　　　　
中華民國刑法第277條
傷害人之身體或健康者，處五年以下有期徒刑、拘役或五十萬元
以下罰金。
犯前項之罪，因而致人於死者，處無期徒刑或七年以上有期徒刑
；致重傷者，處三年以上十年以下有期徒刑。